【裁判字號】    97,抗,286
【裁判日期】    970407
【裁判案由】    本票裁定
【裁判全文】
臺灣臺北地方法院民事裁定               97年度抗字第286號
抗  告  人  乙○○
相  對  人  富民營造股份有限公司
法定代理人  甲○○
上列當事人間請求本票裁定事件，抗告人對於民國97年 1月30日
本院97年度票字第1434號裁定提起抗告，本院裁定如下：
    主  文
抗告駁回。
抗告程序費用新臺幣壹仟元由抗告人負擔。
    理    由
一、按執票人依票據法第 123條規定，聲請法院裁定許可對發票
    人強制執行，係屬非訟事件，此項聲請之裁定，及抗告法院
    之裁定，僅依非訟事件程序，就本票形式上之要件是否具備
    予以審查為已足，並無確定實體上法律關係存否之效力，如
    發票人就票據債務之存否有爭執時，應由發票人提起確認之
    訴，以資解決（最高法院57年度臺抗字第76號、56年度臺抗
    字第714號判例意旨參照）。
二、本件相對人主張：其執有抗告人及第三人張輝中於民國95年
    1月3日所共同簽發，內載金額新臺幣（下同）400 萬元，付
    款地未載，利息按年息6%計算，免除作成拒絕證書，到期日
    為95年6月5日之本票一紙，詎於到期後經提示未獲付款等情
    ，爰依票據法第 123條規定，聲請法院裁定許可對發票人強
    制執行，業據提出本票影本一件附卷可稽。則依據票據法第
    52條第 1項「付款人於承兌後，應負付款之責。」、同法第
    85條第 1項「匯票到期不獲付款時，執票人於行使或保全匯
    票上權利之行為後，對於背書人、發票人及匯票上其他債務
    人得行使追索權。」、同法第 121條「本票發票人所負責任
    ，與匯票承兌人同。」及同法第 123條「執票人向本票發票
    人行使追索權時，得聲請法院裁定後強制執行。」等規定，
    原裁定予以准許，應無不合。
三、至抗告意旨所稱：抗告人及第三人張輝中係基於與相對人間
    合建工程之關係，自相對人收受面額 400萬元之支票，乃共
    同簽發系爭本票予相對人，約定合建工地簽約完畢後，即返
    還原款，嗣因簽約事宜進行不順利，抗告人身體又發生問題
    ，引起相對人擔心，相對人始聲請系爭本票裁定云云，核屬
    票據債務存否之實體爭執，依首開說明，應另循訴訟程序解
    決，尚非本件非訟程序所得審究。則本件系爭本票之形式要
    件既已具備，並確有到期提示未獲付款之情形，本院第一審
    於此無確定實體上法律關係之非訟事件程序，自僅得裁定准
    許相對人之聲請。是抗告人指摘本院第一審裁定並非適法，
    核無理由，應予駁回。
四、依非訟事件法第 21條第2項、第24條、第46條、民事訴訟法
    第495條之1第1項、第449條第1項、第78條，裁定如主文。
中    華    民    國    97    年     4     月    7    日
                  民事第二庭審判長法  官  黃蓓蓓
                                  法  官  鍾素鳳
                                  法  官  楊代華
以上正本係照原本作成。
如不服本裁定，僅得於收受本裁定正本送達後10日內，以適用法
規顯有錯誤為理由，向本院提出再抗告狀，（須附繕本一份及繳
納再抗告裁判費新台幣1,000元），經本院許可後始可再抗告。
中    華    民    國    97    年     4     月    7    日
                                  書記官  許婉如


司法院資訊處製作；財團法人民間司法改革基金會備份。
